【裁判字號】    99,台上,3920
【裁判日期】    990624
【裁判案由】    殺人
【裁判全文】
最高法院刑事判決            九十九年度台上字第三九二０號
上  訴  人  甲○○
選任辯護人  張蓉成律師
上列上訴人因殺人案件，不服台灣高等法院高雄分院中華民國九
十九年四月二十七日第二審判決（九十九年度上訴字第一八二號
，起訴案號：台灣屏東地方法院檢察署九十七年度偵字第六三四
二號），提起上訴，本院判決如下：
    主  文
上訴駁回。
    理  由
按刑事訴訟法第三百七十七條規定，上訴於第三審法院，非以判
決違背法令為理由，不得為之。是提起第三審上訴，應以原判決
違背法令為理由，係屬法定要件。如果上訴理由書狀並未依據卷
內訴訟資料，具體指摘原判決不適用何種法則或如何適用不當，
或所指摘原判決違法情事，顯與法律規定得為第三審上訴理由之
違法情形，不相適合時，均應認其上訴為違背法律上之程式，予
以駁回。本件原判決維持第一審判決論處上訴人甲○○殺人罪刑
（處有期徒刑十四年，褫奪公權七年），駁回其在第二審之上訴
，已詳敘認定犯罪事實之依據及憑以認定之理由。對於上訴人所
辯無殺人故意，所為係出於自我防衛或有防衛過當，又其精神狀
況不佳，有憂鬱症，應減輕其刑等語，原判決認為均無可採，亦
依查證所得詳加指駁，並說明：(一)依屏安醫院對上訴人實施精神
鑑定及補充鑑定結果，上訴人患有精神官能性憂鬱症，於民國九
十七年五月十九日（案發前四月）因惡化之憂鬱症狀，合併自殺
意念，再至該院門診就醫迄今，惟並未規則返診，其憂鬱症狀受
其人格特質與不規則治療影響，症狀起伏不定。該院綜合上訴人
過去之生活史、家族史、犯罪史、疾病史、身體檢查、精神狀態
檢查、神經學檢查與心理評估，認其對於行為時之現場情況、時
間、地理環境及自我心理狀態能清楚描述，並無違背邏輯常理之
情形，且未呈現精神病症狀或明顯脫離外在現實之情緒激躁或憂
鬱情形，亦無明確證據顯示其對於外界事務之知覺理會及判斷作
用顯然減退。(二)再就上訴人於行為後，所陳犯罪當日之情境、案
發情節之描述、案發後之處理方式等情參酌以觀，足認其於行為
當時並無因精神障礙或其他心智缺陷之原因，致其辨識行為違法
或依其辨識而行為之能力，顯著減低之情形，自無刑法第十九條
第二項減輕其刑之適用。從形式上觀察，原判決並無違背法令之
處。上訴意旨徒憑己見，指摘屏安醫院上開精神鑑定內容與結論
相矛盾，原審採為論斷上訴人行為時精神狀態之依據，有違經驗
法則，屬判決適用法則不當，又未說明何以未採上訴人所請轉送
其他醫院再行鑑定，亦有判決理由不備之違法云云，顯不足據以
辨認原判決已具備違背法令之形式要件。本件上訴違背法律上之
程式，應予駁回。
據上論結，應依刑事訴訟法第三百九十五條前段，判決如主文。
中    華    民    國  九十九  年    六    月  二十四  日
                      最高法院刑事第十庭
                          審判長法官  花  滿  堂
                                法官  黃  正  興
                                法官  陳  東  誥
                                法官  林  錦  芳
                                法官  洪  昌  宏
本件正本證明與原本無異
                                      書  記  官
中    華    民    國  九十九  年    六    月  二十八  日
                                                      Q

司法院資訊處製作；財團法人民間司法改革基金會備份。
